【裁判字號】    98,抗,421
【裁判日期】    980924
【裁判案由】    假扣押
【裁判全文】
臺灣高等法院臺中分院民事裁定           98年度抗字第421號
抗  告  人  乙○○
上列抗告人因與相對人甲○○間假扣押事件，對於中華民國98年
7月14日臺灣南投地方法院98年度裁全字第640號所為裁定提起抗
告，本院裁定如下：
    主  文
抗告駁回。
抗告訴訟費用由抗告人負擔。
    理  由
一、按債權人就金錢請求或得易為金錢請求之請求，欲保全強制
    執行者，得聲請假扣押。假扣押非有日後不能強制執行或甚
    難執行之虞者，不得為之。請求及假扣押之原因，應釋明之
    。前項釋明如有不足，而債權人陳明願供擔保或法院認為適
    當者，法院得定相當之擔保，命供擔保後為假扣押，民事訴
    訟法第 522條第1項、第523條第1項、第526條第1項、第2項
    分別定有明文。此所謂請求之原因，係指債權人金錢請求或
    得易為金錢請求之發生緣由（上開第522條第1項），而假扣
    押之原因，則指有日後不能強制執行或甚難執行之虞（同法
    第523條第1項）而言（最高法院97年度台抗字第 806號裁定
    意旨參照）。所謂日後不能強制執行或甚難執行之虞，係指
    債務人浪費財產、增加負擔、就其財產為不利益之處分，將
    成為無資力之情形，或債務人將移往遠方或逃匿等是（最高
    法院97年度台抗字第606號、97年度台抗字第657號裁定意旨
    參照）。又所謂釋明，乃當事人提出之證據未能使法院達於
    確信之程度，僅在使法院得薄弱之心證，信其事實上之主張
    大概為如此者為已足，且倘假扣押原因之釋明雖有不足，而
    債權人陳明願擔保或法院認為適當者，仍得命供相當之擔保
    以補其釋明之不足，准為假扣押，此觀上開第526條第1項、
    第2項規定自明（最高法院97年度台抗字第657號裁定意旨參
    照）。
二、經查，相對人即債權人（下稱相對人）主張其於民國98年 6
    月 4日承買抗告人即債務人（下稱抗告人）所有坐落南投縣
    埔里鎮○○段977-181地號土地一筆及同區段568建號之地上
    建物一棟，買賣價金新台幣（下同） 3,680萬元，雙方約定
    該筆土地之買賣面積約3700坪，雙方立有不動產買賣契書為
    據。詎經相對人給付第一期款 368萬元後，經實地測量結果
    ，發現竟短少 600餘坪，幾經交涉，抗告人均置若罔聞，相
    對人遂以抗告人不完全給付應負違約責任而主張解除本件契
    約，並請求返還已給付價金 368萬元，奈抗告人仍相應不理
    、避不見面，影響相對人權益至鉅。抗告人已將相對人支付
    之第一期價款支用殆盡而無力返還，其所有之系爭土地亦先
    後設定第一、二順位最高限額抵押權1,800萬元、600萬元予
    第一商業銀行，返還貸款壓力十分沈重，亟需變賣系爭土地
    ，以免銀行實行抵押權而遭拍賣，抗告人無其他恆產，近聞
    抗告人正將其所有財產搬遷隱匿，並將系爭土地託售，相對
    人之債權日後恐有不能強制執行或甚難執行之虞，抗告人為
    保全強制執行，願供擔保以代釋明，爰依民事訴訟法第 522
    條、第 533條規定，聲請就抗告人所有財產假扣押等語。核
    相對人就其請求之原因（即對抗告人有請求返還價金 368萬
    元債權），已提出不動產買賣契約、存證信函、測量圖影本
    等件以為釋明，就其假扣押之原因（即經相對人以存證信函
    解除不動產買賣契約，請求返還，抗告人置若罔聞，系爭土
    地設定有第一、二順位最高限額抵押權1,800萬元及600萬元
    ，日後有不能強制執行或甚難強制執行之虞），亦已提出存
    證信函影本、土地登記簿謄本等件以為釋明。相對人就其主
    張之請求，可認為有相當之釋明，就其主張之假扣押原因，
    雖未能完全盡釋明之責（按即認已有釋明，但認釋明不足）
    ，惟相對人既陳明願供擔保以代釋明，應認足補釋明之不足
    ，原法院因而裁定相對人以1,227,000元 ，為抗告人供擔保
    後，得對於抗告人之財產，在 368萬元之範圍內，予以假扣
    押，揆諸首開說明，原裁定並無不合。抗告意旨猶以：原裁
    定未詳加審酌相對人僅提出「請求」之釋明，並未提出「假
    扣押原因」之釋明，即命相對人供擔保後准許對抗告人為假
    扣押，顯有違誤等語，指摘原法院裁定准許相對人之聲請不
    當，自無理由，應予駁回。
據上論結，本件抗告為無理由，爰依民事訴訟法第495條之1第1
項、第449條第1項、第95條、第78條，裁定如主文。
中    華    民    國    98    年    9     月    24    日
                民事第六庭    審判長法  官  袁再興
                                    法  官  盧江陽
                                    法  官  陳賢慧
以上正本係照原本作成。
如不服本裁定應於裁定送達後10日內向本院提出抗告理由狀（須
按他造人數附具繕本），並繳納抗告裁判費新台幣1,000元。
                                    書記官  吳麗琴
中    華    民    國    98    年    9     月    25    日
                                                      Ｓ


司法院資訊處製作；財團法人民間司法改革基金會備份。
